---
title: "stat models B EX1"
author: "Roi hezkiyahu - 205884018 Dov tuch - 207049719"
date: "24 2 2022"
output: html_document
---

```{r setup, include=FALSE}
knitr::opts_chunk$set(echo = TRUE)
```

# Q.1 

*תחת הנחת הנורמליות מתקיים*

$Y_{ij} \sim N(\mu +\alpha_i,\sigma^2)$

*ולכן פונקציית הנראות הינה:*

$\Pi_i\Pi_j\frac{1}{\sqrt{2\pi\sigma^2}}e^\frac{-(y_{ij}-\mu-\alpha_i)^2}{2\sigma^2} = \frac{1}{\sqrt{2\pi\sigma^2}}e^{\sum_i\sum_j\frac{-(y_{ij}-\mu-\alpha_i)^2}{2\sigma^2}}$

*מיקסום הנראות שקול למיקסום הלוג נראות וכן הלוג נראות הינה:*

$ln(\frac{1}{\sqrt{2\pi\sigma^2}}) + \frac{\sum_i\sum_j-(y_{ij}-\mu-\alpha_i)^2}{2\sigma^2}$

*כעת נשים לב שבעת גזירה לפי אלפא ומיו נקבל כי המחובר השמאלי יעלם ובעת השוואה לאפס יעלם המכנה לכן מיקסום של הלוג נראות לפי פרמטרים אלו שקול למיקסום של:*

$\sum_i\sum_j-(y_{ij}-\mu-\alpha_i)^2$

*וכן ביטוי זה זהה למינוס הביטוי בכיתה כלומר האומדים הנ"ל הינם אומדי נראות מריבית שכן האומדים בכיתה הביאו את הפונקציה בכיתה למינימום*

# Q.2

*נחשב תחילה תוחלת של SSA*

$E(SSA) = E[\sum_{i=1}^I\sum_{j=1}^{n_i}(\bar{Y_{i.}} -\bar{Y})^2] = E\sum_{i=1}^I\sum_{j=1}^{n_i}[(\mu +\alpha_i + \frac{1}{n_i}\sum_j^{n_i} \varepsilon_{ij} -\mu - \sum_i^I\frac{n_i\alpha_i}{N}+\sum_{i=1}^I\sum_{j=1}^{n_i}\varepsilon_{ij})^2]=$
$\sum_{i=1}^I\sum_{j=1}^{n_i}E[(\alpha_i + \frac{1}{n_i}\sum_j^{n_i} \varepsilon_{ij} - \sum_i^I\frac{n_i\alpha_i}{N}+\sum_{i=1}^I\sum_{j=1}^{n_i}\varepsilon_{ij})^2] =\sum_{i=1}^I\sum_{j=1}^{n_i}E[(\alpha_i + \bar\varepsilon_{i.} - \sum_i^I\frac{n_i\alpha_i}{N}+\bar\varepsilon)^2]=$
$\sum_{i=1}^I\sum_{j=1}^{n_i}E[(\alpha_i - \sum_i^I\frac{n_i\alpha_i}{N}) +((\bar\varepsilon_{i.}-\bar\varepsilon))^2]=$
$\sum_{i=1}^I\sum_{j=1}^{n_i}E[(\alpha_i - \sum_i^I\frac{n_i\alpha_i}{N})^2 +(\bar\varepsilon_{i.}-\bar\varepsilon)^2 +2(\alpha_i - \sum_i^I\frac{n_i\alpha_i}{N})(\bar\varepsilon_{i.}-\bar\varepsilon)]:=\sum_{i=1}^I\sum_{j=1}^{n_i}[E(A^2) + E(B^2) + E(AB)]$

*נפרק כל אחד מהמחוברים*

*A קבוע ולכן:*

$E(AB) = AE(B) = 0$

*השוויון האחרון נובע מכך שתוחלת האפסילונים היא 0*

$\sum_{i=1}^I\sum_{j=1}^{n_i} E(B^2) = V(B)+E(B)^2 = \sum_{i=1}^I\sum_{j=1}^{n_i}V(B) = \sum_{i=1}^I\sum_{j=1}^{n_i}[\frac{1}{n_i^2}V(\sum_{j=1}^{n_i}\varepsilon_{ij}) - \frac{1}{N^2}V(\sum_{i=1}^I\sum_{j=1}^{n_i}\varepsilon_{ij})]$
$= \sum_{i=1}^I\sum_{j=1}^{n_i}[\frac{\sigma^2}{n_i} - \frac{\sigma^2}{N}]=I\sigma^2-\sigma^2 = (I-1)\sigma^2$


$\sum_{i=1}^I\sum_{j=1}^{n_i} E(A^2) = \sum_{i=1}^I\sum_{j=1}^{n_i}E(A)^2= \sum_{i=1}^I\sum_{j=1}^{n_i}(\alpha_i - \sum_i^I\frac{n_i\alpha_i}{N})^2 = \sum_{i=1}^I\sum_{j=1}^{n_i}(\alpha_i^2) = \sum_{i=1}^In_i\alpha_i^2$

*השוויון השלישי נובע מהאילוץ*

*סה"כ קיבלנו כי:*

$E[MSA] = E[\frac{SSA}{I-1}]= \sigma^2 + \frac{\sum_{i=1}^In_i\alpha_i^2}{I-1}$


# Q.3

```{r echo=TRUE, message=FALSE, warning=FALSE}
library(tidyverse)
library(Stat2Data)
library(glue)
library(lawstat)
data(Ricci)
Ricci_W <- Ricci%>%
  filter(Race == "W")%>%
  select(Position,Written,Race)
W_C <- select(filter(Ricci_W,Position == "Captain"),Written)
W_L <- select(filter(Ricci_W,Position != "Captain"),Written)
```

**א**

*ההנחות הינן:נורמליות,שוויון שונויות,אי תלות בין התצפיות*

*נבדוק את הנחות הנורמליות ושוויון שונויות*

```{r echo=FALSE}
glue("normality test via QQplot")
```

```{r}
ggplot(W_C,aes(sample = Written))+
  stat_qq()+
  stat_qq_line()+
  ggtitle("Captians Written test results normality check")

ggplot(W_L,aes(sample = Written))+
  stat_qq()+
  stat_qq_line()+
  ggtitle("Lieutenants Written test results normality check")

f_test <- var.test(Written~Position,data = Ricci_W)
```

```{r echo=FALSE}
glue("both qqlpots suggets noramlity assupmtion is ok")

glue("equal variance test via F-test")
glue("F test pvalue is {f_test$p.value} therefore assumption for equal variance is ok")
```



**ב**

```{r}
t_test <- t.test(W_C,W_L,var.equal = TRUE)
t_test_pv <- t_test$p.value
aov_pos <- aov(Written~Position,data = Ricci_W)
pv_aov <- summary(aov_pos)[[1]][["Pr(>F)"]][1]
```

```{r echo=FALSE}
glue("t test pvalue is {t_test_pv}")
glue("anova pvalue is {pv_aov}")
print("pvalue for both test > 0.05 therefore we will not reject the null and conclude that there is no diffrence between groups")
```


**ג**

```{r}
glue("we can see that the pvalues are the same")
t_statistic <- t_test$statistic
F_statistic <- summary(aov_pos)[[1]][["F value"]][1]
glue("we can also see that t_statistic^2:{round(t_statistic^2,4)} is the same as F_statistic:{round(F_statistic,4)}")
```

*מבחן אנובה עבור 2 קבוצות שקול למבחן טי עבור 2 קבוצות וזאת מכיוון ובמקרה זה יש שקילות בין ערך טי לערך אף*

*ראינו שקילות זאת במודלים א/תיאוריה סטטיסטית*

# Q.4

**א**

```{r}
Ricci_L <- Ricci%>%
  filter(Position == "Lieutenant")%>%
  select(Combine,Race)
levene_test <-levene.test(Ricci_L$Combine,Ricci_L$Race,location = "mean")
glue("pvalue for levene test is {round(levene_test$p.value,4)} therefore we will not reject the null and conclude equal varicane")
```

**ב**

```{r}
my_lev <- function(vals,groups){
  df = tibble(values = vals,groups_names = groups)
z_df <- df %>%
  group_by(groups_names)%>%
  mutate(mean_val = mean(values))%>%
  mutate(z = abs(values-mean_val))%>%
  select(groups_names,z)
  aov_res <- aov(z~groups_names,data = z_df)
  sum_aov <- summary(aov_res)
  return(list("Test Statistic"=sum_aov[[1]][["F value"]][1],"p-value" = sum_aov[[1]][["Pr(>F)"]][1]))
}
my_lev_res <- my_lev(Ricci_L$Combine,Ricci_L$Race)

glue("pvalue for my levene test is {round(my_lev_res$`p-value`,4)} therefore we will not reject the null and conclude equal varicane")
```

